臺灣嘉義地方法院刑事判決
111年度簡上字第4號
上  訴  人  
即  被  告  盧日春



上列上訴人即被告因竊盜案件，不服本院嘉義簡易庭中華民國１１
０年１１月２４日１１０年度嘉簡字第１１１０號第一審刑事簡易判決（檢察
官起訴書案號：臺灣嘉義地方檢察署１１０年度偵字第８８１５號），
提起上訴，本院管轄之第二審合議庭判決如下：
    主    文
原判決撤銷。
盧日春犯攜帶兇器毀壞紗門侵入住宅竊盜未遂罪，處有期徒刑伍
月，如易科罰金，以新臺幣壹仟元折算壹日。扣案之剪刀壹把沒
收。
    犯罪事實
一、盧日春於民國１１０年９月２３日凌晨０時５分許，攜帶其所有客觀
    上足以對人之生命、身體、安全構成威脅之剪刀１把，行經
    王○○位於嘉義市○區○○街○○巷○○號之住處，見王○○上址住處
    後門之鐵門沒關、僅關上鋁紗門，認有機可乘，竟意圖為自
    己不法之所有，基於攜帶兇器毀壞門扇侵入住宅竊盜之犯意
    ，持上開剪刀將王○○上址住處後門鋁紗門上之紗網剪破，開
    啟鋁紗門之門鎖後，侵入屋內（毀損及侵入住宅部分，均未
    據告訴），惟於翻找屋內物品而著手搜尋物色財物時，旋遭
    王○○當場發現，報警查獲而未遂，並為警扣得上開剪刀１把
    。
二、案經王○○訴由嘉義市政府警察局第一分局報告臺灣嘉義地方
    檢察署檢察官偵查起訴。　
    理    由
一、證據能力之認定：
    查本判決後述所引用之供述證據，檢察官及被告盧日春於本
    院審理中均表示沒有意見而不予爭執（見本院簡上卷第２８２
    頁），且迄至言詞辯論終結前均未聲明異議，本院審酌上開
    證據資料製作時之情況，尚無違法不當及證明力明顯過低之
    瑕疵，亦認為以之作為證據應屬適當，爰依刑事訴訟法第１５
    ９條之５規定，認均有證據能力。至其餘資以認定本案犯罪事
    實之非供述證據，亦查無係公務員違反法定程序取得之情，
    依刑事訴訟法第１５８條之４規定反面解釋，洵具有證據能力。
二、認定犯罪事實所憑之證據及理由：
（一）上開犯罪事實，業據被告於警詢、檢察官訊問、原審審理
      及本院第二審審理中坦承不諱（見警卷第２至３頁，偵卷第
      １５至１６頁，本院易字卷第６９頁，本院簡上卷第２７６、２８６至
      ２８７頁），核與證人即告訴人王○○於警詢及本院第二審審
      理中證述之情節（見警卷第７至９頁，本院簡上卷第２７７至２
      ８０頁）大致相符，並有嘉義市政府警察局第一分局長榮派
      出所搜索扣押筆錄、扣押物品目錄表、扣押物品收據各１
      份，告訴人上址住處後門鋁紗門照片２張、扣押物照片１張
      附卷可稽（見警卷第１３至１９頁），及被告所有之剪刀１把
      扣案可資證明，足徵被告上揭任意性自白確與事實相符，
      堪可採信。
（二）被告就其上開竊盜行為當時之精神狀況，於本院第二審審
      理中雖有辯稱：我有吃精神科的藥，我本來在告訴人上址
      住處巷口睡覺，我也不知道醒來的時候為何在告訴人家裡
      ，我做本案竊盜行為當下都不清楚，是事後才知道我做了
      本案竊盜犯行，本案應有刑法第１９條第１項之適用云云。
      惟查：
　　⒈觀之被告於警詢中所述：我昨天（２２日）早上搭火車從基
      隆來嘉義想找朋友，找了一整天朋友沒找到，到了晚上１１
      點多肚子餓得受不了，於是在巷子內亂鑽看到有一戶住家
      後門沒關，我用身上剪刀破壞紗門後進入，在廚房翻找有
      沒有東西吃，還沒找到就被屋主發現制伏等語（見警卷第
      ２頁）；於檢察官訊問中所供：我昨天早上坐火車來嘉義
      找朋友，晚上１０點多我到嘉義市○區○○街○○巷○○號附近，
      因為我之前朋友住那，我找不到朋友，就走到巷子內，因
      覺得肚子餓，看到告訴人家鐵門沒關，就拿剪刀將紗門剪
      破，將鎖打開，我進去沒３分鐘，屋主就來抓我等語（見
      偵卷第１５至１６頁）；於原審審理中所述：我當天身上是帶
      剪刀，剪破紗門開鎖後進去，我是從後門進去，沒有偷到
      任何東西，我知道上址是別人的住處，但因為我有吃藥，
      吃了藥感覺肚子餓所以才會進去等語（見本院易字卷第６９
      頁），可知被告於警詢、檢察官訊問及原審審理中不僅未
      有隻字片語提及其上開所辯之精神狀況問題，反對其於案
      發當天為何會去告訴人上址住處之緣由供述甚詳，則被告
      於本院第二審審理中突為上開所辯，是否為真，已難信實
      。
　　⒉況依證人王○○於本院第二審審理中所證：案發當天我想去
      廚房拿水喝，看到被告站在我小孩房間外面放衣服的地方
      翻東西，我就大聲吆喝他站住，他從後門要逃出去，後來
      被我抓住，我當時看到被告他精神狀況很正常、跟一般人
      一樣，不像有「不知身在何處」的感覺，等候警察來的期
      間，被告有跟我說話，他那時候的精神狀況也正常，被告
      有跟我說他剛出獄、身上沒錢回基隆才來偷東西，一直到
      警察來把他帶走，被告都沒有跟我說過他是因為吃藥的關
      係不知道自己在做什麼等語（見本院卷第２７７至２８０頁），
      亦見被告於案發當時顯未有其上開所辯精神狀況異常之情
      形。
　　⒊至被告於本案發生前、後，雖曾於臺北市立聯合醫院、真
      善渼診所就醫，分別經診斷有「非物質或已知生理狀況引
      起的非特定的睡眠障礙症」、「非特定的焦慮症、其他憂
      鬱症發作、其他睡眠障礙症」，有被告之健保ＷｅｂＩＲ－個人
      就醫紀錄查詢、臺北市立聯合醫院１１１年４月１８日北市醫興
      字第１１１３０２５０７４號函暨檢附之被告病歷資料、真善渼診所
      １１１年４月１９日函暨檢附之被告病歷資料各１份在卷可佐（
      見本院簡上卷第１５５至１６９、１７５至１８１、２４３至２４５頁），然
      經本院函詢臺北市立聯合醫院「被告之睡眠障礙症，是否
      會造成其不知道其將他人住處紗門剪破１個洞後，伸手將
      門鎖打開，進入他人住處之舉動」，據覆稱「被告於本院
      中興院區之精神科門診就診，使用之藥物為Ｆａｌｌｅｐ（俗稱
      ＦＭ２），每日睡前２顆。有關貴院來函詢問之內容，被告睡
      眠後所發生之複雜性睡眠行為舉動，難以推斷為單純使用
      本院所開立藥物Ｆａｌｌｅｐ後而發生。若被告於使用高量藥物
      或其他藥物後而發生上述行為，應有其他相關充足之資料
      佐證方能推論。」等語，有臺北市立聯合醫院１１１年４月２６
      日北市醫興字第１１１３０２７３８０號函１紙存卷可考（見本院簡
      上卷第１７３、２４７頁）；及經本院函詢真善渼診所「被告服
      用安眠藥物Ｆａｌｌｅｐ後，有無可能在無意識之情況下做出複
      雜性之舉動？比如買票搭乘公共交通系統從北部南下嘉義
      ，並以暴力方式破壞他人住宅門鎖後進入他人住宅，在遭
      到屋主發現後與之扭打欲脫逃？」，經回覆以：服用Ｆａｌｌ
      ｅｐ此藥後會有嗜睡發生，有些人（少部分）會在醒來時忘
      記所為，但不致於有上述來函所指之情形發生，應跟藥物
      無關」等語，亦有真善渼診所１１１年５月６日之函覆１紙在卷
      可參（見本院簡上卷第２６７頁），在在均徵被告本案所為
      竊盜行為實與其服用精神科藥物無涉。
（三）綜上所述，被告上揭所辯要屬虛詞，無足憑採，本案事證
      明確，被告上開犯行，洵堪認定，應依法論科。
三、論罪之理由：
（一）按刑法第３２１條第１項第３款之攜帶兇器竊盜罪，係以行為
      人攜帶兇器竊盜為其加重條件，此所謂兇器，其種類並無
      限制，凡在客觀上足對人之生命、身體、安全構成威脅，
      具有危險性之兇器均屬之，且祇須行竊時攜帶此種具有危
      險性之兇器為已足，並不以攜帶之初有行兇之意圖為必要
      （最高法院７９年台上字第５２５３號判例意旨參照）。次按刑
      法第３２１條第１項第２款所謂「毀越門扇」，係指毀損或越
      進門扇，毀而不越、越而不毀，均得依該條款處斷，不以
      二者兼而有之為必要，故應區分行為態樣究係「毀越」或
      「毀而不越」或「越而不毀」，不能概以毀越論之。又所
      謂「越進」應解為「超越」或「踰越」，若啟門入內即非
      可謂之越進。行為人毀壞門扇伸手入內行竊，固可構成毀
      越之態樣，但如毀壞門扇而伸手入內打開門鎖再啟門入室
      竊盜，其行為則該當於「毀壞」之態樣，而非「毀越」（
      最高法院２２年上字第４５４號判例意旨參照）。查被告盧日
      春持以實施本案犯行之剪刀１把，前端尖銳、係屬鐵製材
      質乙節，有上開扣案物照片在卷可考，客觀上顯均足以對
      人生命、身體、安全構成威脅而具有危險性，屬於刑法所
      謂之兇器甚明。又被告係以上開剪刀將告訴人上址住處後
      門鋁紗門上之紗網剪破，開啟鋁紗門之門鎖後，啟門進入
      屋內搜找財物，其行為係該當於「毀壞」之態樣，而非「
      毀越」。
（二）故核被告所為，係犯刑法第３２１條第２項、第１項第１款、第
      ２款、第３款之攜帶兇器毀壞紗門侵入住宅竊盜未遂罪。公
      訴意旨就被告上開犯行固漏未論及刑法第３２１條第２項、第
      １項第１款、第２款之加重事由，然同一竊盜犯行如僅有加
      重事由之增減變更，仍屬實質上一罪，只需就公訴意旨認
      定未洽部分予以敘明更正即可，毋庸變更起訴法條，而本
      院亦已於第二審審理中告知被告上開公訴意旨未列明之加
      重事由（見本院簡上卷第１２２、２７６頁），自無礙於被告行
      使防禦權，此部分自得由本院逕予審理之。
（三）公訴意旨雖認被告曾受有期徒刑之執行完畢，５年以內再
      犯本案有期徒刑之罪，係累犯，應依刑法第４７條第１項規
      定，加重其刑，然檢察官就被告構成累犯之前階段事實僅
      提出刑案資料查註紀錄表，並未提出其他足以證明被告構
      成累犯事實之前案徒刑執行完畢資料（例如：前案確定判
      決、執行指揮書、執行函文、執行完畢文件等相關執行資
      料），且就被告累犯應加重其刑之後階段事項亦未「具體
      指出證明方法（例如具體指出被告所犯前後數罪間，關於
      前案之性質、前案徒刑之執行完畢情形、再犯之原因、兩
      罪間之差異、主觀犯意所顯現之惡性及其反社會性等各項
      情狀）」，依最高法院刑事大法庭１１０年度台上大字第５６６
      ０號裁定意旨，本院即無從審酌被告本案犯行是否適用累
      犯規定而加重其刑，附此敘明。
（四）查被告雖已著手竊盜行為之實施，惟未取得任何財物置於
      其實力支配之下，其犯罪尚屬未遂，爰依刑法第２５條第２
      項之規定，按既遂犯之刑度減輕其刑。
四、原判決應予撤銷改判之理由及科刑：
（一）原判決雖未及審酌最高法院刑事大法庭１１０年度台上大字
      第５６６０號裁定意旨，而在檢察官未就被告構成累犯之前階
      段事實及加重其刑之後階段事項盡其舉證責任之情形下，
      逕依職權調查，因而論以被告累犯，然上開大法庭裁定亦
      有就此情形論以：「本裁定宣示前各級法院所踐行之訴訟
      程序及裁判，與本裁定意旨不符者，尚無從援引為上訴或
      非常上訴之理由。是以，於本裁定宣示前，下級審法院在
      檢察官未主張或盡其舉證、說明責任之情形下，業依職權
      調查，因而論以累犯，本乎前科形成累犯處斷刑或作為宣
      告刑事由之裁量，只須滿足其一，其評價即足，上級審法
      院自不能據以撤銷原判決，應予指明」等語，是此部分並
      非本院據為撤銷原判決之理由，先予敘明。
（二）原審判決認被告犯攜帶兇器侵入住宅竊盜未遂罪，事證明
      確，予以論罪科刑，並為相關沒收之諭知，固非無見，然
      查：
　　⒈被告本案係以扣案剪刀將告訴人上址住處後門鋁紗門上之
      紗網剪破，開啟鋁紗門之門鎖後，啟門進入屋內搜找財物
      等情，業經本院論據如上（原判決引用之起訴書犯罪事實
      ，亦同本院上開認定），原判決就被告本案犯行漏未論及
      刑法第３２１條第２項、第１項第２款「毀壞紗門」之加重事由
      ，即有未洽。
　　⒉本院認扣案之襪子１雙，雖係被告所有、然並非係被告持以
      為本案犯行所用之物，不應依刑法第３８條第２項前段規定
      予以宣告沒收（詳後述），是原判決就此以上開襪子係被
      告所有供其為本案竊盜犯行所用之物，依上開法條宣告沒
      收，容有未妥。
　　⒊被告以本案應有刑法第１９條第１項之適用為由提起上訴，固
      無可取，惟原審判決既有上開可議之處，自應由本院撤銷
      改判。
（三）爰以行為人之責任為基礎，審酌被告：⒈前因竊盜案件，
      經臺灣高等法院臺南分院以１０５年度上易字第５３２號判決判
      處有期徒刑１０月、７月確定；又因竊盜等案件，經本院以１
      ０６年度易字第３６３號判決判處有期徒刑８月（３罪）、９月（
      ２罪）、１０月、１１月、５月、３月確定；上開１１罪嗣經本院
      以１０６年度聲字第１２７３號裁定定應執行有期徒刑４年６月確
      定（而後非常上訴亦經最高法院以１０８年度台非字第７９號
      判決上訴駁回），並於１１０年３月２１日縮刑期滿執行完畢等
      情，有臺灣高等法院被告前案紀錄表１份存卷可參，竟不
      知戒慎，猶仍為本案加重竊盜犯行，足徵其法治觀念淡薄
      ，嚴重蔑視他人財產安全，所為應予非難；⒉本案係以攜
      帶兇器、毀壞紗門、侵入住宅方式為之，對民眾生命、身
      體具有潛在危害，情節難謂輕微；⒊犯後業已坦承犯行，
      惟於本院第二審審理中又突為上開不可採信之精神狀況辯
      詞；⒋雖已於原審審理中與告訴人成立調解，願意於１１０年
      １２月１５日前賠償告訴人新臺幣（下同）５０００元，有本院民
      事庭調解筆錄１份附卷可按（見本院易字卷第６１頁），然
      被告並未依約遵期履行，迄今仍未給付告訴人上開賠償金
      額，此據告訴人於本院審理中證述明確（見本院簡上卷第
      ２７９頁），且為被告自承在卷（見本院簡上卷第２８１頁）；
      ⒌犯罪之動機、目的，及其自述大學畢業之智識程度，入
      監之前幫他人撰寫狀紙、文稿及從事油漆、餐飲之工作，
      月收入約３至５萬元、未婚、無子女、入監之前係自己１人
      居住之家庭生活狀況（見本院簡上卷第２８８頁）等一切情
      狀，而量處如主文所示之刑，並諭知易科罰金之折算標準
      ，以資懲儆。
五、關於沒收：
（一）扣案之剪刀１把，係被告所有、用以剪破告訴人上址住處
      後門鋁紗門上之紗網，此據被告於警詢、檢察官訊問、原
      審審理及本院第二審審理中供述明確（見警卷第２頁，偵
      卷第１６頁，本院易字第６９頁，本院簡上卷第２８６至２８７頁）
      ，並有上開告訴人上址住處後門鋁紗門紗網遭剪破之照片
      存卷可佐，堪認扣案之剪刀確係供被告為本案竊盜犯行所
      用之物，應依刑法第３８條第２項前段規定予以宣告沒收。
（二）被告於警詢及檢察官訊問時雖曾供稱扣案之襪子１雙係其
      所有、且係供其於本案犯行中充當手套以防留下指紋所用
      之物，然被告於本院第二審審理中堅決否認本案有使用扣
      案之襪子充當手套（見本院簡上卷第２８７頁），參以證人
      王○○於本院第二審審理中復證稱：被告當時沒有用襪子套
      在手上當手套等語（見本院簡上卷第２７８頁），稽此尚難
      認定扣案之襪子１雙亦屬供被告為本案犯行所用之物，爰
      不予宣告沒收。
據上論斷，應依刑事訴訟法第４５５條之１第１項、第３項、第３６９條
第１項前段、第３６４條、第２９９條第１項前段，刑法第２５條第２項、
第３２１條第２項、第１項第１款、第２款、第３款、第４１條第１項前段
、第３８條第２項前段，刑法施行法第１條之１第１項，判決如主文。
本案經檢察官呂雅純提起公訴，檢察官廖俊豪到庭執行職務。　
中　　華　　民　　國　　111 　年　　6 　　月　　7 　　日
                  刑事第四庭  審判長法  官  陳仁智
　　　　　　　　　　　　　　　　　　法　官　沈芳伃　
　　　　　　　　　　　　　　　　　　法  官  簡仲頤
上列正本證明與原本無異。
本件不得上訴。　　　　　　　　　　　　　　　　　　
中　　華　　民　　國　　111 　年　　6 　　月　　7 　　日
　　　　                            書記官　吳明蓉
附錄本案論罪科刑法條全文：
中華民國刑法第３２１條：
犯前條第１項、第２項之罪而有下列情形之一者，處６月以上５年以
下有期徒刑，得併科５０萬元以下罰金：
一、侵入住宅或有人居住之建築物、船艦或隱匿其內而犯之。
二、毀越門窗、牆垣或其他安全設備而犯之。
三、攜帶兇器而犯之。
四、結夥三人以上而犯之。
五、乘火災、水災或其他災害之際而犯之。六、在車站、港埠、
    航空站或其他供水、陸、空公眾運輸之舟、車、航空機內而
    犯之。
前項之未遂犯罰之。